【裁判字號】    92,自,178
【裁判日期】    920731
【裁判案由】    違反著作權法
【裁判全文】
臺灣臺北地方法院刑事判決                          九十二年度自字第一七八號
    自  訴  人  丁○○○企業有限公司
    代  表  人  許文揚
    代  理  人  黃文玲律師
                廖婉君律師
    被      告  丙○○○股份有限公司
    兼  代表人  林桂馨
                乙○○
    被      告  大一科技股份有限公司
    兼  代表人  甲○○
右列被告等因違反著作權法案件，經自訴人提起自訴，本院判決如左：
    主  文
本件自訴不受理。
    理  由
一、自訴意旨略以：自訴人丁○○○企業有限公司（以下簡稱金梅公司）從事電腦程
    式設計相關業務，自訴人之負責人許文揚於民國（下同）八十三年六月一日完成
    「金字帖」之電腦程式著作，並於八十三年七月十三日向內政部申請著作權登記
    ，許文揚先生並將系爭著作之著作財產權授權自訴人使用，自訴人享有之系爭著
    作財產權之著作為：1.「3Ｄ立體字形」；2.「實用打字/排版字庫」；3.「毛筆
    書法字形」；4.「美工海報字形」；5.「空心海報字形」；6.「浪漫特效字形」
    ；7.「陰影留影字形」；8.「大陸簡體字形」；9.「天龍八字」（實際分別以兩
    片「中華字庫全集」發行）；10.「字善字美」；11.「金字帖」共十二片光碟。
    自訴人將上述十二片光碟先後授權與被告丙○○○股份有限公司（下稱典匠公司
    ）重製與銷售，其授權期間自簽約日起（八十八年一月二十九日）至八十八年十
    一月三十日止。詎料被告典匠公司之原負責人被告乙○○（九十年七月十三日始
    變更為林桂馨）竟於契約授權期間屆至後，自八十九年一月起至九十年二月止仍
    繼續委任東纖公司重製上述光碟，復於九十一年五月十日至五月十四日於「臺北
    電腦軟體展」將該批未經授權重製之光碟販賣圖利。另被告大一科技股份有限公
    司（下稱大一公司）及其負責人被告甲○○未經自訴人授權且明知被告典匠公司
    所委託重製之系爭光碟均未獲自訴人之授權，竟與被告林桂馨、被告乙○○共謀
    ，意圖銷售營利擅自重製交付系爭盜版光碟並以銷售總代理自居。被告大一公司
    及被告典匠公司之現址均設於臺北市○○區○○路四段二十五號Ａ棟10樓，自訴
    人曾多次警告被告典匠公司等限期停止停止重製、銷售並應加以回收、銷毀系爭
    盜版光碟，被告大一公司斷無不知所販售之光碟係未經授權而業已侵害自訴人著
    作權之理。是故被告林桂馨、被告乙○○、被告甲○○三人就前述之犯罪事實顯
    有犯意聯絡與行為之分擔，共同違反著作權法第九十一條第二項以及同法第八十
    七條第二款之規定，應依同法第九十三條第三款論罪科刑，且被告林桂馨、被告
    乙○○、被告甲○○所負責之典匠公司、大一公司亦應依照同法第一百零一條第
    一項之規定連帶處罰。自訴人所享有之上述電腦程式著作權受到被告等之侵害，
    自訴人業經提出告訴經承辦檢察官偵查在案，因被告等所犯為涉著作權法之犯罪
    事實屬告訴乃論之罪，故依刑事訴訟法第三百二十三條第一項後段之規定提起自
    訴云云。
二、按同一案件，經檢察官依刑事訴訟法第二百二十八條規定開始偵查者，不得再行
    自訴，但告訴乃論罪，經犯罪直接被害人提起自訴者，不在此限；又不得提起自
    訴而提起者，應諭知不受理之判決；不受理之判決，得不經言詞辯論為之，此項
    規定於自訴程序亦準用之，同法第三百二十三條第一項、第三百三十四條、第三
    百零七條及第三百四十三條分別定有明文。
三、經查：本件自訴人自訴被告典匠公司、林桂馨、乙○○、大一公司、甲○○之事
    實，依自訴意旨，被告典匠公司、林桂馨、乙○○、大一公司、甲○○均為從事
    業務之人，自八十九年一月起至九十年二月止委任東纖公司重製上述光碟，復於
    九十一年五月十日至五月十四日於「臺北電腦軟體展」將該批未經授權重製之光
    碟販賣圖利，其重製及販賣行為，顯為被告等人業務上反覆實施之行為，被告乙
    ○○亦陳稱每月均委託重製並銷售，以此為業，並有出貨單八紙及銷售之統一發
    票六紙附於偵查卷（九十一年度他字第一七八八號）可查，是被告典匠公司、林
    桂馨、乙○○、大一公司、甲○○等人所為，依自訴意旨，應係違反著作權法第
    九十四條規定以犯著作權法第九十一條第二項、第九十三條第三款之罪為常業者
    ，自訴代理人廖婉君律師於本院調查時亦陳稱被告等人係常業犯，雖嗣經當庭更
    正認為非常業犯，惟自訴人所指被告所犯之法條，本院並不受其拘束。是被告典
    匠公司、林桂馨、乙○○、大一公司、甲○○等人所為，依著作權法第一百條規
    定並非告訴乃論之案件。
四、次查，本件自訴人自訴被告典匠公司、林桂馨、乙○○、大一公司、甲○○之同
    一事實，就相同之被告及相同之事實，業經自訴人於九十一年三月二十二日向臺
    灣臺北地方法院檢察署提出告訴（臺灣臺北地方法院檢察署九十一年度他字第一
    七八八號），並經檢察官於簽分偵案九十一年度偵字第一四五一八號開始偵查；
    另被告乙○○、林桂馨、甲○○部分，亦以同一事實，經法務部調查局航業海員
    調查處移送臺灣臺北地方法院檢察署偵查（九十一年度偵字第二一０七０號），
    後案併前案偵查結果，臺灣臺北地方法院檢察署檢察官於九十一年十一月十四日
    以九十一年度偵字第一四五一八號、九十一年度偵字第二一０七０號對被告典匠
    公司、林桂馨、乙○○、大一公司、甲○○均為不起訴處分，經告訴人聲請再議
    ，經臺灣高等法院檢察署於九十二年一月十六日就被告典匠公司、林桂馨、乙○
    ○部分，駁回再議之聲請，另就被告大一公司、甲○○發回續行偵查，再經臺灣
    臺北地方法院檢察署就被告大一公司、甲○○部分分案偵查中（九十二年偵續字
    第六三號）。偵查中，自訴人於九十二年二月二十一日向本院對被告典匠公司、
    林桂馨、乙○○、大一公司及甲○○聲請交付審判，亦經本院於九十二年三月二
    十一日以九十二年度聲判字第四０號駁回其聲請，自訴人另於九十二年二月二十
    六日委任代理人黃文玲律師另對被告典匠公司、林桂馨、乙○○、大一公司、甲
    ○○就同一事實提起自訴，有自訴狀、本院九十二年度聲判字第四０號刑事裁定
    及上開卷宗在卷可稽。
五、綜上，自訴人自訴被告大一公司、甲○○部分，並非告訴乃論之案件，且仍在偵
    查中，依上開刑事訴訟法第三百二十三條第一項之規定，自不得再行自訴，是自
    訴人自訴被告大一公司及甲○○部分，乃不得提起自訴而提起；又自訴人自訴被
    告典匠公司、林桂馨、乙○○部分，依刑事訴訟法第三百二十三條第一項規定之
    文義解釋，同一案件，經檢察官開始偵查者，既不得再行自訴，則同一案件經偵
    查終結者，更不得再行自訴，是自訴人自訴被告典匠公司、林桂馨、乙○○部分
    ，亦屬不得提起自訴而提起，本件自訴人自訴被告典匠公司、林桂馨、乙○○、
    大一公司、甲○○，乃不得提起自訴而提起，依刑事訴訟法第三百三十四條之規
    定，自應諭知不受理之判決。
六、又臺灣臺北地方法院檢察署請求併案審理部分（九十二年度偵緝字第六十三號、
    九十一年度偵字第二三八六五號）案件，因本件自訴在該案偵查之後始提起，且
    本件自訴亦非告訴乃論之案件，亦經諭知不受理之判決，自無從併案審理，應退
    回由臺灣臺北地方法院檢察署檢察官自行處理，附此敘明。
據上論斷，應依刑事訴訟法第三百三十四條、第三百四十三條、第三百零七條，判決
如主文。
中      華      民      國    九十二    年      七      月    三十一    日
                                      臺灣臺北地方法院刑事第四庭
                                          法  官  楊  晉  佳
右正本證明與原本無異。
如不服本判決，應於送達後十日內向本院提出上訴狀。
                                          書記官  陳  惠  娟
中      華      民      國    九十二    年      八      月    四        日


司法院資訊處製作；財團法人民間司法改革基金會備份。
